臺灣高等法院高雄分院刑事判決
111年度交上訴字第85號
上  訴  人  
即  被  告  林資雄


選任辯護人  金芸欣律師（法扶律師）                  
上列上訴人因公共危險等案件，不服臺灣高雄地方法院111年度
交訴字第9號，中華民國111年5月25日第一審判決（起訴案號：
臺灣高雄地方檢察署110年度偵字第19212號），關於量刑部分，
提起上訴，本院判決如下：
    主  文
上訴駁回。
林資雄緩刑參年。
    事實及理由
壹、審理範圍： 
　　本案係在刑事訴訟法第348條於民國110年6月18日修正施行
    後繫屬本院，應適用修正後之現行刑事訴訟法第348條規定
    判斷上訴範圍。原審判決後，上訴人即被告林資雄（下稱被
    告）表明僅就量刑部分提起上訴（本院卷57、82頁），則依
    現行刑事訴訟法第348條第3項規定及其修法理由，本院審理
    範圍自僅及於原判決關於被告之刑部分，至於未表明上訴之
    原判決關於犯罪事實、所犯法條等其餘部分則不屬本院審判
    範圍。
貳、本案據以審查量刑妥適與否之原審所認定之犯罪事實、所犯
    罪名　　　
一、林資雄於民國110年5月26日7時20分許，駕駛車牌號碼000-0
    000號自用小客車（下稱甲車）前往高雄市○○區○○○路000號S
    mile加油站鳳翔站加油後，欲駛離加油站時，本應注意加油
    站前槽化線係用以引導車輛駕駛人循指示之路線行駛，並禁
    止跨越，而依當時天氣晴、日間自然光線、乾燥柏油路面、
    無缺陷、無障礙物、視距良好等客觀情狀，並無不能注意之
    情事，竟疏未注意，即貿然由東往西直行駛出加油站，欲跨
    越五甲一路慢車道及槽化線後左轉五甲一路快車道往南方向
    行駛，適有侯永慶騎乘車牌號碼000-000號普通重型機車（
    下稱乙車）搭載曾○嶽（97年10月生，真實姓名年籍詳卷）
    ，亦未疏未注意應按路限速率行駛，而沿五甲一路慢車道由
    南而北方向超速行駛至上開地點，見林資雄所駕駛之甲車跨
    越五甲一路慢車道而佔據車道，侯永慶閃避不及而撞擊安全
    島，致侯永慶、曾○嶽人車倒地，侯永慶因而受有右側近端
    脛腓骨骨折、左手背擦傷1×1公分、左鼠蹊部撕裂傷8×5公分
    （縫合13針）之傷害，曾○嶽則受有後頸部擦傷2×2公分、左
    肩擦傷8×2公分、左肘擦傷2×2公分、擦傷2×2公分、左手背
    擦傷1×0.1公分、左膝擦傷3×2公分、擦傷2×2公分之傷害。
    詎林資雄明知已肇事致人受傷，未對侯永慶、曾○嶽施以救
    護或通知救護車送醫，亦未報警或停留於現場等候處理，竟
    基於肇事逃逸之犯意，逕自駕駛車輛跨越槽化線離開現場而
    逃逸。嗣經警獲報並調閱監視器錄影畫面後，循線查獲上情
    。
二、核被告所為，分別係犯刑法第284 條前段之過失致人受傷罪
    ，及【修正後】刑法第185條之4第1項前段之肇事逃逸罪。
    被告以一過失行為，同時致告訴人2人受有傷害，係一行為
    觸犯數罪名，為同種想像競合犯，應依刑法第55條規定，從
    一過失傷害罪處斷。又被告所犯上開2罪間，犯意各別、行
    為互殊，應予分論併罰。　　
參、被告上訴意旨略謂：原審量刑過重；且就肇事逃逸部分應有
    刑法第59條之適用。
肆、刑之減輕事由：　
　　被告主張其肇事逃逸罪部分，應有刑法第59條之適用。然按
    犯罪之情狀顯可憫恕，認科以最低度刑仍嫌過重者，得酌量
    減輕其刑，刑法第59條定有明文。此規定係賦予事實審法院
    特別之裁量權，以調和個案量刑的妥適，惟為防止酌減其刑
    之濫用，已嚴定其適用條件，而特加一「顯」字，以免法定
    刑形同虛設，破壞罪刑法定原則。是以此之酌量減輕其刑，
    必須犯罪另有特殊之原因與環境等，因在客觀上顯然足以引
    起一般同情，認為縱予宣告「法定最低度刑」猶嫌過重者，
    始有其適用，而濟法定刑之窮，俾符罪刑相當。亦即必須配
    合法定最低度刑觀察其刑罰責任是否相當，尚難僅以刑法第
    57條所列之犯罪情狀即據為酌量減輕之理由。又修正後刑法
    第185條之4規定，已因應司法院釋字第777號解釋，認修正
    前規定一律以1年以上7年以下有期徒刑為其法定刑，致對犯
    罪情節輕微者無從為易科罰金之宣告，對此等情節輕微個案
    構成顯然過苛之處罰，於此範圍內，不符憲法罪刑相當原則
    ，與憲法第23條比例原則有違之意旨，就有關發生交通事故
    致人死傷而逃逸之法律效果，應依對法益侵害之程度訂定不
    同刑度之處罰，修正為致人受輕傷而逃逸者，「處6月以上5
    年以下有期徒刑」，致人於死或重傷而逃逸者，「處1年以
    上7年以下有期徒刑」，且行為人於發生交通事故致人死傷
    係無過失者，則可減輕或免除其刑。本件被告所犯刑法第18
    5條之4之罪，係在知悉自己就本件車禍有違規行為，造成告
    訴人2人人車倒地，不顧告訴人2人傷勢而逃離現場，其犯罪
    難認有何特殊之原因與環境等因素，客觀上顯然不足以引起
    一般人之同情，且所幸告訴人2人並未因此受有重傷或死亡
    ，依修正後刑法第185條之4規定，其法定最低刑度已自行為
    時之「1年有期徒刑」修正降低至「6月有期徒刑」，而屬得
    易科罰金之刑度，縱然考量告訴人2人傷勢，亦僅屬刑法第5
    7條得為從輕量刑之考量因子，尚難謂有何宣告「法定最低
    度刑」猶嫌過重者之情，顯然不符合刑法第59條得予酌減其
    刑之要件，自不得依刑法第59條規定酌減其刑。被告上述主
    張，尚難憑採。　　
伍、上訴論斷之理由　
一、原判決就被告所犯刑法第284 條前段之過失致人受傷罪，處
    有期徒刑4月，如易科罰金，以新臺幣1000元折算1日；及就
    被告所犯修正後刑法第185條之4第1項前段之肇事逃逸罪，
    處有期徒刑6月，如易科罰金，以新臺幣1000元折算1日。並
    定應執行有期徒刑9月，如易科罰金，以新臺幣1000元折算1
    日。且於量刑部分業已審酌被告未遵守標線，即逕自跨越槽
    化線行駛，致生本件交通事故，告訴人侯永慶、曾○嶽並因
    而受有前揭不輕之傷害，而被告知悉肇事後，竟未留於現場
    救護告訴人2人、等待員警到場處理，而逕自逃逸，漠視他
    人之身體健康權及整體交通、社會秩序，所為顯然不該；復
    衡酌被告犯後態度，並考量被告高職畢業之智識程度，經濟
    狀況不佳，現罹患癌症化療中，且最近跌倒骨折，未婚之生
    活狀況、及告訴人侯永慶有前揭與有過失等一切情狀，依刑
    法第57條揭示之各種量刑條件妥為斟酌，尚無失之過重之情
    形，而無不當。
二、被告上訴主張其肇事逃逸罪部分，應有刑法第59條之適用，
    並無可採，已如前述；至被告另主張原審量刑過重部分，按
    關於刑之量定，係實體法上賦予法院得為自由裁量之事項，
    倘其未有逾越法律所規定之範圍，或濫用其權限，即不得任
    意指摘為違法（最高法院75年台上字第7033號判例意旨參考
    ）。且在同一犯罪事實與情節，如別無其他加重或減輕之原
    因，下級審量定之刑，亦無過重或失輕之不當情形，則上級
    審法院對下級審法院之職權行使，原則上應予尊重（最高法
    院85年度台上字第2446號判決意旨參考）。經核，原判決就
    量刑亦已斟酌刑法第57條各款科刑輕重之標準，於法定刑度
    範圍內，詳予考量審酌而為刑之量定，且已考量犯後態度、
    生活狀況而為量刑，並未逾越法定範圍，亦未濫用其職權。
    是被告要求從輕科刑一節，並無理由，應予以駁回。　
三、查被告前未曾因故意犯罪受有期徒刑以上刑之宣告，有臺灣
    高等法院被告前案紀錄表、前案異動查註作業資料附卷可稽
    ，其受此次偵審程序及罪、刑之教訓後，當知警惕而無再犯
    之虞，且被告於本院審理中，已經坦承犯行；且事後已經與
    告訴人侯永慶、曾○嶽以25萬元達成調解，並已給付完畢，
    告訴人並同意給予被告緩刑之諭知，有臺灣高雄地方法院11
    1年8月25日111年度雄司簡調字第1532號調解筆錄影本(本院
    卷51至52頁)、陳報狀在卷可參。本院認被告所受有期徒刑
    之宣告，以暫不執行為適當，併宣告緩刑3年。
據上論結，應依刑事訴訟法第368條，判決如主文。
本案經檢察官林志佑提起公訴，檢察官高碧霞到庭執行職務。
中　　華　　民　　國　　111 　年　　11　　月　　3 　　日
                    刑事第三庭  審判長法  官  吳進寶
                                      法  官  方百正
                                      法  官  陳億芳
以上正本證明與原本無異。
過失傷害不得上訴。
肇事逃逸部分，如不服本判決應於收受本判決後20日內向本院提
出上訴書狀，其未敘述上訴理由者，並得於提起上訴後20日內向
本院補提理由書狀（均須按他造當事人之人數附繕本）「切勿逕
送上級法院」。
中　　華　　民　　國　　111 　年　　11　　月　　3 　　日
                                      書記官  陳慧玲
【附錄本判決論罪科刑法條】：
修正後中華民國刑法第185條之4
駕駛動力交通工具發生交通事故，致人傷害而逃逸者，處6月以
上5年以下有期徒刑；致人於死或重傷而逃逸者，處1年以上7年
以下有期徒刑。
犯前項之罪，駕駛人於發生交通事故致人死傷係無過失者，減輕
或免除其刑。
中華民國刑法第284條
因過失傷害人者，處1年以下有期徒刑、拘役或10萬元以下罰金
；致重傷者，處3年以下有期徒刑、拘役或30萬元以下罰金。